---
title: "08_EDA_AdultCensus"
author: "nombre - apellido - Bootcamp NEOLAND"
date: "`r format(Sys.time(), '%d %B, %Y')`"
output: 
  html_document: 
    highlight: tango
    theme: spacelab
    toc: yes
---

Basado en la última práctica EDA Titanic en R Studio (el fichero original así como el fichero HTML se encuentra en Google Drive), deben realizar una EDA completo para este dataset:

https://archive.ics.uci.edu/ml/datasets/adult

**IMPORTANTE**:
Los pasos a realizar son:
- [ ] exploración
- [ ] limpieza
- [ ] discretización


Intentar crear el output de salida en formato HTML (buscar info de `knit` y sus dependencias)

```{r echo=TRUE, message=FALSE, warning=FALSE}
# Cargamos el juego de datos
datosAdult <- read.csv('http://archive.ics.uci.edu/ml/machine-learning-databases/adult/adult.data',stringsAsFactors = FALSE, header = FALSE)

# Nombres de los atributos
names(datosAdult) <- c("age","workclass","fnlwgt","education","education-num","marital-status","occupation","relationship","race","sex","capital-gain","capital-loss","hour-per-week","native-country","income")
```

```{r}
unique(datosAdult$education)
unique(datosAdult$`education-num`)
```




```{r}
library(dplyr)
filas= nrow(datosAdult)
E18=c(" Preschool"," 1st-4th"," 5th-6th"," 7th-8th"," 9th"," 10th" ," 11th"," 12th")
E912=c(" HS-grad"," Some-college"," Assoc-acdm"," Assoc-voc", "E912")
E1316=c(" Bachelors"," Masters" ," Prof-school"," Doctorate")
for (i in filas){ # no cambia las filas porque tiene que se de 1:filas. Lo dejo así. Luego he modificado el DF para aplicar esta categorización. 
if (datosAdult$education[i] %in% E18){
  datosAdult$education[i]= "E18"
} else if(datosAdult$education[i] %in% E912){
  datosAdult$education[i]= "E912"
} else if (datosAdult$education[i] %in% E1316){
  datosAdult$education[i]= "E1316"
}
}
table(datosAdult$education)
```

## Exploración de los datos


```{r}
# Revisión de los tipos de datos y el numero de observaciones en cada uno: 
str(datosAdult)

# ninguna de las variables está factorizada
```

```{r}
summary(datosAdult) # resumen de las variables que hay
colSums(is.na(datosAdult)) # comprobamos si hay nulos

```
```{r}
colSums(datosAdult == "") # revisamos si hay datos vacios
```
```{r}
# Comprobar los valores de cada variable, para ver si hay que elimnar alguna. Usamos Table para ver los pesos de cada variable
table(datosAdult$workclass)
table(datosAdult$education)
table(datosAdult$'marital-status')
table(datosAdult$occupation)
table(datosAdult$relationship)
table(datosAdult$race)
table(datosAdult$sex)
table(datosAdult$'hour-per-week')
table(datosAdult$'native-country')
table(datosAdult$income)
```
```{r}
# estas variables tiene datos sin completar, aparecen con el simbolo ?. Vamos a ver como podemos modificar ese dato.
# compobamos el peso relativo de ese valor 
round(prop.table(table(datosAdult$workclass)), 4)
round(prop.table(table(datosAdult$occupation)), 4)
round(prop.table(table(datosAdult$`native-country`)), 4)
# no hay una determinación clara de estas variables para sustiruirlos. Aún asi voy a sustituir  en workclass el valor ? por "Private" que es el que tiene una mayor representación y en "native-country" por "United-Sates"
```

```{r}
# Cambio de valores :
datosAdult$workclass[datosAdult$workclass == " ?"] = " Private"
datosAdult$`native-country`[datosAdult$`native-country` == " ?"] = " United-States"

# Cambio de valores de la variable Occupation que está muy distribuida. Este metodo lo hicimos con Daniel. 
library(dplyr)
datosAdult1 <- datosAdult %>%
                      mutate(occupation=ifelse(occupation==" ?",NA,occupation)) # Creamos un nuevo Df que sustituya en la variable ocupation los valores "?" por NA 
perdidos <- is.na(datosAdult1$occupation) # Creamos una nueva variable con los valores NA
n.perdidos <- sum(is.na(datosAdult1$occupation)) # Los sumamos, para ver cuantos son y saber cuantos valores tenemos que sustituir en el DT
datosAdult2 <- datosAdult1 %>% filter(!is.na(occupation)) # en este DF cogemos los que no tienen NA para extraer los valores unicos de la variable ocupation

datosAdult1[perdidos,"occupation"] <- sample(unique(datosAdult2$occupation),n.perdidos,replace = T) # Con esto sustituimos los valores NA pero no le damos proporcionalidad a la sustitución. Lo hace de forma Normal. 

proporciones <- c(round(prop.table(table(datosAdult2$occupation)), 4))
datosAdult3 <- datosAdult %>%
                      mutate(occupation=ifelse(occupation==" ?",NA,occupation)) 
datosAdult3[perdidos,"occupation"] <- sample(unique(datosAdult2$occupation),n.perdidos,replace = T, prob = proporciones) # Si le añadimos probabilidad lo sustituye proporcionalmente. 

round(prop.table(table(datosAdult$occupation)), 4)
table(datosAdult$occupation)
table(datosAdult1$occupation)
table(datosAdult3$occupation)
table(datosAdult$workclass)
round(prop.table(table(datosAdult$workclass)), 4)
table(datosAdult$`native-country`)
round(prop.table(table(datosAdult$`native-country`)), 4)
```

```{r}
# Antes de hacer modificaciones hago una copia del df
datosAdultBkup <- datosAdult
```


```{r}
# Voy a factorizar las variables más importantes que tienen pocos valores únicos. 
attach(datosAdult)
apply(datosAdult, MARGIN = 2, FUN = function(x) length (unique(x)))

```
```{r}
# Podemos discretizar la Edad (si le ponemos rangos de edad),education (si la agrupamos), Workclass, marital status, Relationship, race, sex e income. 
library(dplyr)

# Empezamos por la edad, hago 4 categorias 17-30, 31-45, 46-60 y más de 60
datosAdult <- datosAdult %>% mutate(Edades = if_else (age>60,"> 60",
                                        ifelse(age>46,"Entre 45-60",
                                        ifelse(age>30,"30-45",
                                        "17-30"))))
                                        

datosAdult %>% group_by(Edades) %>% count()
```


```{r}
# Modifico la variuable de educación
datosAdult <- datosAdult %>% mutate(Educacion = if_else (education %in% E18,"E18",
                                        ifelse(education %in% E912,"E912",(
                                               ifelse(education %in% E1316,"E1316", "Nada"
                                        )))))


datosAdult %>% group_by(Educacion) %>% count()
table(datosAdult$education)
```

```{r}
apply(datosAdult, MARGIN = 2, FUN = function(x) length (unique(x)))
```


```{r}
# Creadas las categorias y agrupaciones, voy a hacer la factoriazión de las variables indicadas antes. 
cols <- c("Educacion",
          "Edades",
          "workclass",
          "marital-status",
          "relationship",
          "sex",
          "race",
          "income")
for (i in cols){
  datosAdult[,i] = as.factor(datosAdult[,i])
}

str(datosAdult)

```
# Finalmente Voy a representar las siguientes relaciones con gráficos: Edades - Tipo de trabajo, Edades - Salarios, Educación - Tipos de trabajos y educación - Salarios
```{r}
# Edades y tipos de trabajo
ggplot(data=datosAdult[1:filas,],
       aes(
         x = Edades,
         fill = workclass
         )
       ) + geom_bar()


```
```{r}

# Edades y salarios
ggplot(data=datosAdult[1:filas,],
       aes(
         x = income,
         fill = Edades
         )
       ) + geom_bar()

```
```{r}
#Educacion y tipos de trabajos
ggplot(data=datosAdult[1:filas,],
       aes(
         x = Educacion,
         fill = workclass
         )
       ) + geom_bar()
```
```{r}
#Educacion y salarios
ggplot(data=datosAdult[1:filas,],
       aes(
         x = Educacion,
         fill = income,
         )
       ) + geom_bar(position = "fill")
```


